【裁判字號】    90,再,60
【裁判日期】    900824
【裁判案由】    第三人異議之訴
【裁判全文】
臺灣高等法院高雄分院民事判決  九十年度再字第六０號
      再  審原告  乙○○
      再  審被告  甲○○○
右當事人間因第三人異議之訴事件，再審原告對於中華民國九十年六月二十六日本院
八十九年度上易字第二二二號民事確定判決，提起再審之訴，本院判決如左：
      主      文
再審之訴駁回。
再審訴訟費用由再審原告負擔。
      事      實
甲、再審原告方面：
一、聲明：(一)鈞院八十九年度上易字第二二號及台灣屏東地方法院八十九年度訴字第
            一五三號民事確定判決均廢棄。
          (二)台灣屏東地方法院八十八年度執字第一三五三七號清償票款強制執行事
            件，就再審原告所有坐落屏東縣佳冬鄉○○段第九九六、第一一七六、
            第一一七六－一地號土地上未辦保存登記鐵皮豬舍及其附屬建物面積共
            二一三一、二七平方公尺全部，所為之強制執行程序應予撤銷。
二、陳述：
  (一)系爭坐落屏東縣佳冬鄉○○段第九九六、一一七六、一一七六－一地號三筆土地
    上之建物於七十九年間所建，並由再審原告占有使用，再審原告提出於法院之使
    用執照，台灣省農林廳農牧登字第一０一三號牧場登記證、屏東縣佳冬鄉公所八
    三屏佳鄉農字第三九０號畜牧設施動力用證明、養豬證明、建築物示意圖、照片
    、土地登記謄本、營利事業登記證、勞工保險住院申請書、勞工保險證，其真正
    為兩造所不爭執，各該證物均記明系爭查封建物係再審原告用以經營農牧事業，
    從未間斷，雖建造之初，再審原告年僅二十三歲，但由再審原告之父母提供資金
    及土地，以之為再審原告創業之用，亦屬人情之常。
  (二)系爭查封物早已取得使用執照，執照上亦載明再審原告為起造人，再審原告自屬
    該物之原始取得人，乃法院之判決以尚難單憑使用執照以判斷系爭未保存登記建
    物為再審原告所有，其判決自有不適用建築法第七十條，並顯然影響於判決者，
    原確定判決實不無民事訴訟法第四百九十六條第一項第一款所定之適用法規顯有
    有錯誤之情形。
乙、再審被告方面：
    本件未經言詞辯論，再審被告亦未提出書狀，故無聲明及陳述可記。
丙、本院依職權調閱本院八十九年度上易字第二二二號及台灣屏東地方法院八十九年
    度訴字第一五三號民事卷宗。
      理      由
一、按確定判決消極的不適用法規，顯然影響裁判者，自屬民事訴訟法第四百九十六
    條第一項第一款所定適用法規顯有錯誤之範圍，應許當事人對之提起再審之訴，
    以貫徹憲法保障人民權益之本旨。最高法院六十年度台再字第一七０號判例，與
    上述見解未洽部分，應不予援用。惟確定判決消極的不適用法規，對於裁判顯無
    影響者，不得據為再審理由，就此而言，該判例與憲法並無抵觸（參照七十一年
    十一月五日司法院大法官會議釋字第一七七號解釋文）。故法院消極的不適用法
    規而告確定，必其不適用法規足以影響裁判者，始得以之為再審事由。又建築法
    第七十條規定：「建築工程完竣後，應由起造人會同承造人及監造人申請使用執
    照。直轄市、縣（市）（局）主管建築機關，應自接到申請之日起，十日內派員
    查驗完竣。其主要構造、室內隔間及建築物主要設備等與設計圖樣相符者，發給
    使用執照，並得核發謄本，不相符者，一次通知其修改後，再報請查驗：：：：
    」，同法第七十三條規定：「建築物非經領得使用執照，不准接水、接電或申請
    營業登記及使用：：：：」等語，足見使用執照係行政機關對於新建建物查驗其
    構造是否與設計圖樣相符，以維護建物之安全，並保民眾免受傷害之行政措施，
    非謂領得使用執照者，即係建物之原始起造人。查本院八十九年度上易字第二二
    二號確定判決稱：再審原告主張系爭建物為再審原告所建造用以經營三興農牧場
    ，固據其提出屏東縣政府建設局七十九年四月二十五日屏建外使(佳)字第五一０
    號使用執照及七十九年屏建外佳（農）使字第一八三號實施區域計劃地區自用農
    舍使用執照，牧場登記書、用電證明及養豬證明書為憑，惟建築執照及使用執照
    ，僅係行政主管官署為實施建築管理措施核發之文書，尚難單憑使用執照而判斷
    原始建築人誰屬之依據：：：：等語，原確定判決固係消極的不適用建築法第七
    十條之規定，然不動產之原始建築人，並非以取得使用執照者為其依據，仍應調
    查何人出資興建，縱出資興建者，未必為取得使用執照之人，但仍不失為原始建
    築人，則其所建之不動產自仍屬原始建築人所有。從而本院確定判決，雖消極的
    不適用建築法第七十條之規定，但並不影響系爭建物其所有權之歸屬，則再審原
    告自不得以原確定判決未適用建築法第七十條而據為再審理由。本件再審之訴顯
    無理由，爰不經言詞辯論，逕以判決駁回之。
二、結論：本件再審之訴為顯無理由，依民事訴訟法第五百零二條第二項、第七十八
    條，不經言詞辯論，逕行判決如主文。
中      華      民      國    九十      年      八      月    二十四    日
                                      臺灣高等法院高雄分院民事第五庭
~B1審判長法官  蔡明宛
~B2法      官  黃科瑜
~B3法      官  周慶光
右為正本係照原本作成。
不得上訴。
中      華      民      國    九十      年      八      月    二十七    日
~B法院書記官  郭蘭蕙
                                                                     Ａ


司法院資訊處製作；財團法人民間司法改革基金會備份。
